臺灣橋頭地方法院刑事判決　
111年度審訴字第307號
公  訴  人  臺灣橋頭地方檢察署檢察官
被      告  林珵瑋



上列被告因詐欺案件，經檢察官提起公訴（111年度偵字第3187
號），被告於準備程序中就被訴事實為有罪之陳述，經告知簡式
審判程序之旨，並聽取被告與公訴人之意見後，合議庭裁定由受
命法官進行簡式審判程序，判決如下：
    主  文
甲○○犯三人以上共同詐欺取財罪，處有期徒刑壹年。
    事  實
一、林珵瑋於民國110年5月間，經由柯程元（由檢察官另為不起訴
    處分）之介紹認識黃韋銓（由檢察官另案偵辦中），進而加
    入黃韋銓所屬詐欺集團（林珵瑋所涉參與犯罪組織罪部分，
    經臺灣彰化地方法院以111年度訴字第578號判處罪刑在案）
    ，在該詐欺集團內或擔任俗稱「收簿手」（領取人頭帳戶包
    裹），或擔任俗稱「車手」（向被害人收取款項或提領人頭
    帳戶內贓款），或擔任俗稱「收水」（負責向「車手」收取
    贓款）等工作。林珵瑋與該詐欺集團其他成員（無證據證明
    有未滿18歲之人參與犯行），共同意圖為自己不法所有，基
    於三人以上共同詐欺取財之犯意聯絡，先由該詐欺集團成員
    於110年6月1日12時40分許，佯為中華電信人員、警察及檢察
    官致電乙○○，訛稱：因積欠通訊費，需將名下金融帳戶提款
    卡放置於指定地點並告知密碼云云，並由甲○○依該詐欺集團
    成員之指示，搭乘計程車於同日14時59分許抵達高雄市○○區○
    ○○0號「旺旺通訊」行附近等候，俟乙○○陷於錯誤，依該詐
    欺集團成員指示，於同日16時24分許，將裝有其名下國泰世
    華商業銀行帳號000000000000號、000000000000號帳戶、中
    華郵政股份有限公司帳號00000000000000號帳戶、台新商業
    銀行帳號00000000000000號帳戶等4張提款卡之包裹（下稱帳
    戶包裹），攜至「旺旺通訊」行前，放置在停放於該處之某
    部普通重型機車腳踏墊後，甲○○隨即於同日16時26分許，至
    上開機車處取走包裹，再攜往不詳地點交予另1名詐欺集團成
    員。嗣因乙○○發現受騙報警處理，經警調閱監視錄影畫面，始
    循線查悉上情。
二、案經乙○○訴由高雄市政府警察局左營分局報告臺灣橋頭地方
    檢察署檢察官偵查起訴。
    理  由
一、本件被告甲○○所犯非為死刑、無期徒刑、最輕本刑為3年以
    上有期徒刑之罪或高等法院管轄之第一審案件，而於準備程
    序進行中，被告就被訴事實為有罪之陳述，經法官告知簡式
    審判程序之旨，並聽取當事人之意見後，合議庭裁定由受命
    法官獨任進行簡式審判程序，是本案之證據調查，依刑事訴
    訟法第273條之2規定，不受同法第159條第1項、第161條之2
    、第161條之3、第163條之1及第164條至第170條規定之限制
    ，合先敘明。
二、上揭事實，業據被告於警偵訊、本院準備程序及審理時均坦
    承不諱（見警卷第4至7頁；偵卷第35至37頁；院卷第34、40
    、42頁），核與證人即告訴人乙○○於警詢之證述（見警卷第
    15至16頁）情節相符，並有告訴人提供之通話紀錄畫面、上
    開帳戶存摺封面、國泰世華銀商業銀行存匯作業管理部函暨
    所附之客戶基本資料及交易明細、中華郵政股份有限公司函
    暨所附之客戶基本資料及交易清單、台新國際商業銀行函暨
    所附交易明細、內政部警政署反詐騙諮詢專線紀錄表（見警
    卷第29、31至33、37至69、71至75、77至79、81至82頁）、
    高雄市政府警察局左營分局新莊派出所公務電話紀錄表、「
    旺旺通訊」行附近之監視錄影畫面（見警卷第25、19至23頁
    ）附卷可稽，足認被告上開任意性自白與事實相符，堪信為
    真實。綜上所述，本案事證明確，被告前揭犯行堪以認定，
    應依法論科。
三、論罪
(一)按共同正犯之成立，祇須具有犯意之聯絡，行為之分擔，既
    不問犯罪動機起於何人，亦不必每一階段犯行，均經參與（
    最高法院34年上字第862 號判決意旨參照）。共同正犯間，
    非僅就其自己實施之行為負其責任，並在犯意聯絡之範圍內
    ，對於他共同正犯所實施之行為，亦應共同負責（最高法院
    32年上字第1905號判決意旨參照）。共同正犯之意思聯絡，
    原不以數人間直接發生者為限，即有間接之聯絡者，亦包括
    在內（最高法院77年台上字第2135號判決意旨參照）。共同
    實行犯罪行為之人，在合同意思範圍內，各自分擔犯罪行為
    之一部，相互利用他人之行為，以達其犯罪之目的者，即應
    對於全部所發生之結果共同負責；且共同正犯不限於事前有
    協定，即僅於行為當時有共同犯意之聯絡者亦屬之，且表示
    之方法，不以明示通謀為必要，即相互間有默示之合致亦無
    不可（最高法院103 年度台上字第2335號判決意旨參照）。
    而詐欺集團為實行詐術騙取款項，並蒐羅、使用人頭帳戶以
    躲避追緝，各犯罪階段緊湊相連，仰賴多人縝密分工，相互
    為用，方能完成之集團性犯罪，雖各共同正犯僅分擔實行其
    中部分行為，仍應就全部犯罪事實共同負責；是以部分詐欺
    集團成員縱未直接對被害人施以詐術，如有收購人頭帳戶金
    融卡、測試、回報供為其他成員實行詐騙所用，或配合提領
    款項，從中獲取利得，餘款交付其他成員等行為，均係該詐
    欺集團犯罪歷程不可或缺之重要環節，尤其是分擔收購帳戶
    資料之「收簿手（取簿手、領簿手）」及配合提領贓款之「
    車手」，當被害人遭詐欺集團成員詐騙後，雖已將款項匯入
    詐欺集團指定之人頭帳戶，但上開款項在詐欺集團成員實際
    提領前，「收簿手」可掌握該帳戶不會遭凍結，可見擔任「
    收簿手」者，為具有決定性之重要成員之一，且係以自己犯
    罪之意思，參與部分犯罪構成要件之行為，而屬共同正犯。
    （最高法院110年度台上字第747號判決意旨參照）。
(二)本件詐欺犯行，係由被吿所屬詐欺集團成員佯為中華電信人
    員、警察及檢察官等身分致電告訴人，向告訴人施用詐術，
    致告訴人陷於錯誤而將前述帳戶包裹攜至「旺旺通訊」行前
    放置，再由於該通訊行附近等候之被告，負責將上開包裹取
    走，持至不詳地點交付予其他詐欺集團成員，以遂行對告訴
    人之詐欺犯行，堪認渠等就上開詐欺取財犯行，係相互協助
    分工以遂行整體詐欺計畫。被告雖僅擔任拿取告訴人帳戶包
    裹轉交其他成員之工作，惟其與該集團成員彼此間既予以分
    工，堪認係在合同意思範圍內，各自分擔犯罪行為之一部，
    並相互利用他人之行為，以達犯罪之目的，依前揭說明，自
    應負共同正犯之責。又依卷證資料及被告自白內容，可知被
    告加入詐欺集團後，或擔任「收簿手」、或擔任「車手」、
    或擔任「收水」等工作，該詐欺集團除被告之外，至少尚有
    指揮被告前往「旺旺通訊」行附近待命以拿取帳戶包裹、向
    被告收取帳戶包裹、致電告訴人施行詐術等詐欺集團成員，
    依前述方式共同向告訴人實行詐騙，足認本案犯罪係3人以
    上共同犯之，自應該當刑法第339條之4第1項第2款之「三人
    以上共同犯之」之構成要件無訛。
(三)至本案詐欺集團成員有以冒用警察及檢察官等公務員名義對
    告訴人實行詐騙，固經告訴人證述明確，然卷內並無證據可
    證被告有致電或與告訴人接洽以施用詐術等過程，自難遽認
    被告主觀上對於告訴人係遭人以冒用公務員名義之方式行騙
    乙節有所認識。是依罪疑有利被告原則，本件僅能認定被告
    與上開詐欺集團成員之犯意聯絡範圍，僅止於以三人以上共
    同完成實施詐術，至於該集團成員同時冒用公務員名義之詐
    騙方式，則已逾越被告之犯意，非被告所預見，尚無從以刑
    法第339條之4第1項第1款「冒用公務員名義」之加重詐欺要
    件相繩，附此敘明。
(四)核被告所為，係犯刑法第339條之4第1項第2款之三人以上共
    同詐欺取財罪。被告與其所屬詐欺集團其他成員間，就上開
    犯行有犯意聯絡及行為分擔，為共同正犯。
四、爰以行為人之責任為基礎，審酌被告正值青年，四肢健全而
    有謀生能力，竟不思循正當途徑賺取財物，為貪圖不法報酬
    而，擔任本案「收簿手」之工作，與詐欺集團其他成員彼此
    分工合作遂行渠等前述加重詐欺犯行，造成告訴人受有4張
    提款卡之財產損害，影響社會治安及交易秩序，所為實有不
    該，惟念及被告為本案行為時年僅18歲，年輕識淺，思慮不
    週，犯後坦承犯行，告訴人亦表示因被告未成年而同意給予
    自新機會（見院卷第44頁），兼衡被告於本案中係負責接受
    指揮前往拿取帳戶包裹後轉交之角色分工，暨其自陳高中肄
    業之智識程度、從事餐飲業、月薪新臺幣3萬元、經濟狀況
    勉持、無人需其扶養（見院卷第43頁）等一切情狀，量處如
    主文所示之刑。
五、沒收
(一)被告所屬詐欺集團詐得告訴人上開帳戶之提款卡4張，業經
    被告交予其他成員，不在被告持有中，亦未扣案，卡片本身
    無甚財產價值，且上開帳戶均經告訴人辦理掛失止付，密碼
    亦重新設定，業據告訴人陳明在卷（見院卷第43至44頁），
    堪認上開提款卡已喪失效用，對之沒收實欠缺刑法上之重要
    性，爰不予宣告沒收。
(二)被告於偵訊及本院審理時供稱：因本案尚未從告訴人上開帳
    戶中提領款項，以致未獲得報酬等語（見偵卷第37頁；院卷
    第41頁），卷內亦查無其他積極證據可資認定被告有獲取犯
    罪所得之情形，爰不予宣告沒收或追徵。
據上論斷，應依刑事訴訟法第273條之1第1項、第299條第1項前
段，判決如主文。
本案經檢察官丙○○提起公訴，檢察官李門騫到庭執行職務。
中　　華　　民　　國　　111 　年　　8 　　月　　23　　日
                  刑事第四庭    法　官  馮君傑
以上正本證明與原本無異。
如不服本判決應於收受判決後 20 日內向本院提出上訴書狀，並
應敘述具體理由。其未敘述上訴理由者，應於上訴期間屆滿後20
 日內向本院補提理由書 (均須按他造當事人之人數附繕本)「切
勿逕送上級法院」。
中　　華　　民　　國　　111 　年　　8 　　月　　23　　日
                                書記官  謝怡貞
附錄本案論罪科刑法條：
中華民國刑法第339條之4
犯第339條詐欺罪而有下列情形之一者，處1年以上7年以下有期
徒刑，得併科1百萬元以下罰金：
一、冒用政府機關或公務員名義犯之。
二、三人以上共同犯之。
三、以廣播電視、電子通訊、網際網路或其他媒體等傳播工具，
    對公眾散布而犯之。
前項之未遂犯罰之。